臺灣高等法院臺南分院刑事判決
111年度上訴字第521號
上  訴  人  
即  被  告  張家誠





選任辯護人  王仁祺律師
上列上訴人因詐欺等案件，不服臺灣雲林地方法院110年度訴字
第87號中華民國111年3月4日第一審判決（起訴案號：臺灣雲林
地方檢察署109年度偵字第5751號），提起上訴，本院判決如下
：
    主  文
 原判決關於所處之刑及沒收犯罪所得部分，均撤銷。   
 張家誠犯以網際網路對公眾散布而詐欺取財罪，累犯，處有期
 徒刑壹年肆月。
 未扣案之犯罪所得新臺幣柒拾貳萬貳仟貳佰參拾元沒收，於全 
  部或一部不能沒收或不宜執行沒收時，追徵其價額。   
    事實及理由
壹、上訴得明示僅就判決之刑、沒收或保安處分一部為之。刑事
    訴訟法第348條第3項定有明文。而為尊重當事人設定攻防之
    範圍，並減輕上訴審審理之負擔，容許上訴權人僅針對刑、
    沒收或保安處分一部提起上訴，其未表明上訴之認定犯罪事
    實部分，則不在第二審之審判範圍。如為數罪併罰之案件，
    亦得僅針對各罪之刑、沒收、保安處分或對併罰所定之應執
    行刑、沒收、保安處分，提起上訴，其效力不及於原審所認
    定之各犯罪事實，此部分犯罪事實不在上訴審審查範圍（11
    0年6月16日修正理由參照）。本件被告及選任辯護人於本院
    審理時表明僅就原判決量刑、沒收犯罪所得之部分提起上訴
    （本院卷第136頁），是原判決關於犯罪事實及沒收手機部
    分，不在本院審理範圍。
貳、本判決書關於犯罪事實、證據及除量刑理由外部分，引用原
    審判決書之記載（如附件）。
參、上訴意旨略以：
　　被告想要與告訴人達成和解，並賠償款項，請求從輕量刑。
    辯護意旨略以請考量被告家人罹病、經濟上之窘迫致犯竊盜
    、詐欺案之特別狀況，累犯部分不予加重其刑。
肆、原判決撤銷之理由：　　
一、原判決已說明其量刑之理由：
    審酌被告正值青壯年，竟不思以正常途徑賺取財物，圖謀不
    法所得而為本案犯行，所為造成告訴人遭騙而受有財產上損
    失，且損失非微，應予非難；衡酌被告犯後業已坦承全部犯
    行，又其中偽（變）造附表一編號１至４所示文書部分，係經
    自首（參酌最高法院108年度台上大字第3563號裁定意旨，
    可作為量刑之依據），並表示對告訴人感到抱歉，願意面對
    錯誤，懺悔自己所為（參偵卷第63至69頁被告之悔過書；原
    審卷第261頁）等情，應認其具有悔悟之意，犯後態度尚佳
    ，又被告雖已償還部分款項給告訴人（詳犯罪所得部分所載
    ），但其餘尚未返還之款項，迄今未能與告訴人就賠償方式
    達成共識，而未能與告訴人調解成立（參原審卷第165頁調
    解不成立筆錄），告訴人並到庭表示：被告有心故意騙我，
    包括我們全家，還用死威脅等方式騙我錢，讓我精神折磨很
    大，他也騙我女兒可以幫她做科展，結果沒有，還遊說她轉
    學，後續影響到我女兒的升學，更影響到我的經濟，造成我
    生活困難，我現在覺得很無力，也罹患恐慌症，我不打算原
    諒他；我主要希望把錢拿回來，但被告說的分期還款方式，
    每月1萬元，根本就很難還完，只是敷衍、拖時間而已，不
    應該減輕他的刑責等語（原審卷第264、265頁；併參告訴人
    提出之診斷書《偵卷第61頁》），暨被告自陳目前打零工維生
    ，日薪1千元，為高中同等學歷之教育程度，父親已經過世
    ，家中有母親、姐姐之家庭狀況及檢察官之求刑、被告、辯
    護人對量刑之意見等一切情狀，量處有期徒刑1年8月，期許
    被告改正。 
二、檢察官主張被告前因竊盜案件，經臺灣臺中地方法院以103
    年度易字第1189號判決判處有期徒刑10月確定，於105年2月
    18日縮刑期滿執行完畢等情，有臺灣高等法院被告前案紀錄
    表在卷可憑，其於受有期徒刑之執行完畢後，5年以內故意
    再犯本案有期徒刑以上之罪，為累犯；審酌被告於前開案件
    執行完畢後，竟不思悔改，再犯本案之犯行，且同樣為財產
    犯罪，足認其刑罰反應力薄弱，本案不因累犯之加重致被告
    所受刑罰因而受有超過其所應負擔罪責，及使其人身自由因
    而受過苛侵害之情形，亦即適用累犯規定加重，應無大法官
    釋字第775號解釋所稱「不符合罪刑相當原則、抵觸憲法第2
    3條比例原則」之情形，應依刑法第47條第1項之規定加重其
    刑（本院卷第92、145-146頁），經核並無不合，爰依法加
    重其刑。辯護人稱請考量被告家人罹病、經濟上之窘迫致犯
    竊盜、詐欺案之特別狀況，不予加重其刑云云（本院卷第92
    、146頁），尚非可採，併此敘明。
三、查被告於本院審理前，計尚欠告訴人新台幣（下同）942,23
    0元，惟被告嗣於111年5月27日匯款1萬元給告訴人，同年6
    月28日匯款1萬元，於本院審理時當庭給付20萬元，尚餘尾
    款722,230元，有告訴人於本院之陳述、原審法院民事判決
    、郵局匯款單在卷可憑（本院卷第89、105、107、125、139
    頁），原審「未及審酌」此項犯罪後態度之量刑因子之變更
    ，致量刑稍重，尚有未洽。被告上訴意旨稱伊想要與告訴人
    達成和解，並賠償款項，請求從輕量刑云云，非無理由，且
    原判決既有上開可議之處，科刑及沒收犯罪所得部分自均屬
    無可維持，應予撤銷改判。爰審酌被告嗣後再清償之金額、
    剩餘未清償之金額及比例原則等情狀，量處有期徒刑1年4月
    。次查，被告於原審判決後，陸續清償詐欺所得款項給告訴
    人，目前尚有722,230元未返還，有如前述，本件若再予宣
    告沒收已清償之犯罪所得，顯有過苛之虞，故依刑法第38條
    之2第2項規定，不予宣告沒收；並依同法第38條之1第1項前
    段、第3項規定，就尚未返還部分宣告沒收、追徵如主文第3
    項所示。
伍、應適用之程序法條：依刑事訴訟法第369條第1項前段、第36
    4條、第299條第1項前段、第373條。　　
本案經檢察官黃立宇提起公訴，檢察官柯怡伶到庭執行職務。
中　　華　　民　　國　　111 　年　　7 　  月　　29  　日
                  刑事第一庭    審判長法　官  楊清安
                                      法　官  蕭于哲
                                      法　官  陳顯榮
以上正本證明與原本無異。
如不服本判決應於收受送達後20日內向本院提出上訴書狀，其未
敘述上訴理由者，並得於提起上訴後20日內向本院補提理由書（
均須按他造當事人之人數附繕本）「切勿逕送上級法院」。
　　　　　　　　　　　　　　　　　　　書記官  陳筱婷　　
中　　華　　民　　國　　111 　年　　7 　　月　　29　　日
附錄本案論罪科刑法條：
戶籍法第75條　
意圖供冒用身分使用，而偽造、變造國民身分證，足以生損害於
公眾或他人者，處五年以下有期徒刑、拘役或科或併科新臺幣五
十萬元以下罰金。
行使前項偽造、變造之國民身分證者，亦同。
將國民身分證交付他人，以供冒名使用，或冒用身分而使用他人
交付或遺失之國民身分證，足以生損害於公眾或他人者，處三年
以下有期徒刑、拘役或科或併科新臺幣三十萬元以下罰金。

中華民國刑法第210條
（偽造變造私文書罪）
偽造、變造私文書，足以生損害於公眾或他人者，處5年以下有
期徒刑。

中華民國刑法第211條
（偽造變造公文書罪）
偽造、變造公文書，足以生損害於公眾或他人者，處1年以上7年
以下有期徒刑。

中華民國刑法第212條
偽造、變造護照、旅券、免許證、特許證及關於品行、能力、服
務或其他相類之證書、介紹書，足以生損害於公眾或他人者，處
1年以下有期徒刑、拘役或9千元以下罰金。

中華民國刑法第216條
（行使偽造變造或登載不實之文書罪）
行使第210條至第215條之文書者，依偽造、變造文書或登載不實
事項或使登載不實事項之規定處斷。

中華民國刑法第220條
（準文書）
在紙上或物品上之文字、符號、圖畫、照像，依習慣或特約，足
以為表示其用意之證明者，關於本章及本章以外各罪，以文書論
。
錄音、錄影或電磁紀錄，藉機器或電腦之處理所顯示之聲音、影
像或符號，足以為表示其用意之證明者，亦同。

中華民國刑法第339條之4
犯第339條詐欺罪而有下列情形之一者，處1年以上7年以下有期
徒刑，得併科1百萬元以下罰金：
一、冒用政府機關或公務員名義犯之。
二、三人以上共同犯之。
三、以廣播電視、電子通訊、網際網路或其他媒體等傳播工具，
    對公眾散布而犯之。
前項之未遂犯罰之。